臺灣橋頭地方法院刑事判決
111年度審易字第753號
公  訴  人  臺灣橋頭地方檢察署檢察官
被      告  王志龍


                  （現另案於法務部矯正署東成技能訓練所執
                    行中）
上列被告因侵占案件，經檢察官提起公訴（111年度偵字第9271
號），嗣被告於準備程序中就被訴事實為有罪之陳述，經告知簡
式審判程序之旨，並聽取被告與公訴人之意見後，合議庭裁定由
受命法官獨任進行簡式審判程序，判決如下：
    主  文
王志龍犯侵占罪，累犯，處有期徒刑捌月。未扣案犯罪所得即車
牌號碼0000-00號自用小客車壹輛沒收，於全部或一部不能沒收
或不宜執行沒收時，追徵其價額。
    事  實
一、王志龍於民國109年5、6月間向斯時女友邵珮菁借用車牌號
    碼0000-00號自用小客車（下稱系爭小客車），詎王志龍竟
    意圖為自己不法之所有，基於侵占犯意，於109年7月4日12
    時許，在桃園市○○區○○街00號，未告知邵珮菁即駕駛系爭小
    客車離去並失聯，而以此方式將系爭小客車易持有為所有予
    以侵占入己。
二、案經邵珮菁訴由桃園市政府警察局桃園分局報告臺灣高雄地
    方檢察署呈請臺灣高等檢察署檢察長核轉臺灣橋頭地方檢察
    署檢察官偵查起訴。
    理  由
壹、程序事項
　　除被告所犯為死刑、無期徒刑、最輕本刑為3 年以上有期徒
    刑之罪或高等法院管轄第一審案件者外，於前條第1 項程序
    進行中，被告先就被訴事實為有罪之陳述時，審判長得告知
    被告簡式審判程序之旨，並聽取當事人、代理人、辯護人及
    輔佐人之意見後，裁定進行簡式審判程序，刑事訴訟法第27
    3 條之1 第1 項定有明文。本案被告王志龍所犯屬法定刑為
    死刑、無期徒刑、最輕本刑為3 年以上有期徒刑以外之罪，
    渠於準備程序時就被訴事實為有罪之陳述【見院卷第90頁】
    ，經告知簡式審判程序要旨並聽取當事人意見，經被告同意
    適用簡式審判程序後，本院亦認無不得或不宜改依簡式審判
    程序進行之處，爰依刑事訴訟法第273 條之1 第1 項規定裁
    定進行簡式審判程序，合先敘明。又簡式審判程序之證據調
    查，依刑事訴訟法第273 條之2 規定，不受同法第159 條第
    1 項、第161 條之2 、第161 條之3 、第163 條之1 及第16
    4 條至第170 條規定之限制，附此說明。
貳、實體事項
一、認定犯罪事實所憑之證據及理由
　　訊據被告就上揭事實均坦承不諱【見院卷第90頁、第98頁、
    第100頁】，核與證人即告訴人邵珮菁、證人即被告前女友
    林姵綺證述相符【見警卷第15頁至第17頁、第19頁至第20頁
    、他一卷第55頁至第57頁】，並有公路監理電子閘門查詢系
    爭小客車汽車車籍資料在卷可稽【見他一卷第69頁】，堪信
    被告所為之任意性自白確與事實相符。從而，本件事證已臻
    明確，被告犯行洵堪認定，應予依法論科。
二、論罪科刑
  ㈠核被告所為，係犯刑法第335 條第1 項之侵占罪。至起訴書
    證據並所犯法條欄誤載所犯法條為刑法「第336 條」第1 項
    之侵占罪嫌，業經公訴檢察官當庭更正【見院卷第90頁】，
    無礙於本院認事用法，附此敘明。
  ㈡按「法院於審酌被告是否適用累犯規定而加重其刑時，訴訟
    程序上應先由檢察官就前階段被告構成累犯之事實，以及後
    階段應加重其刑之事項，主張並具體指出證明方法後，法院
    才需進行調查與辯論程序，而作為是否加重其刑之裁判基礎
    。前階段構成累犯事實為檢察官之實質舉證責任，後階段加
    重量刑事項為檢察官之說明責任，均應由檢察官分別負主張
    及具體指出證明方法之責。倘檢察官未主張或具體指出證明
    方法時，可認檢察官並不認為被告構成累犯或有加重其刑予
    以延長矯正其惡性此一特別預防之必要，且為貫徹舉證責任
    之危險結果所當然，是法院不予調查，而未論以累犯或依累
    犯規定加重其刑，即難謂有應調查而不予調查之違法。」、
    「檢察官若未主張或具體指出證明方法，法院因而未論以累
    犯或依累犯規定加重其刑，基於累犯資料本來即可以在刑法
    第57條第5款『犯罪行為人之品行』中予以負面評價，自仍得
    就被告可能構成累犯之前科、素行資料，列為刑法第57條第
    5款所定『犯罪行為人之品行』之審酌事項。」（最高法院刑
    事大法庭110年度台上字第5660號判決參照）。本件依卷附
    臺灣高等法院被告前案紀錄表所示【見院卷第103頁至第123
    頁】，被告前因竊盜案件，經本院105年度審易字第2262號
    判決處有期徒刑8月，經上訴臺灣高等法院高雄分院106年度
    上易字第814號駁回上訴確定，於108年2月1日縮短刑期執行
    完畢，是被告故意再犯本件有期徒刑以上之罪，為累犯，且
    檢察官於起訴書就被告構成累犯事實部分已主張並加以舉證
    。然起訴書及公訴人於本院審理中均未依前開裁定意旨說明
    及舉證被告加重量刑事項。揆諸上開說明，本院無從認定被
    告是否依累犯規定加重量刑，爰僅將被告之前科紀錄列入刑
    法第57條第5款「犯罪行為人之品行」之量刑審酌事由予以
    評價，附此說明。
  ㈢爰依據行為人之責任為基礎，審酌被告率爾將系爭小客車侵
    占入己，損害告訴人之財產權，所為誠屬不該；另考量被告
    於本案犯行前5年內，曾因竊盜案件，經法院論罪科刑並執
    行完畢一情，有上開臺灣高等法院被告前案紀錄表在卷可稽
    ，顯見被告並未因前案受刑事處罰而更謹慎其所為致再犯本
    案，亦應予非難；並慮及被告本件犯行所侵占之財物價值、
    告訴人所受之損害，及被告犯後尚能坦承犯行之犯後態度，
    兼酌以被告迄今尚未與告訴人和解或賠償損害，復衡以被告
    國中肄業之智識程度，入監前擔任臨時工，月薪新臺幣3至6
    萬元之經濟狀況【見院卷第100頁】等一切情狀，量處如主
    文所示之刑。
參、沒收部分
　　被告本件犯行侵占所得之系爭小客車1輛，未據扣案，亦未
    實際合法發還予告訴人，為避免被告因犯罪而坐享所得之財
    物，爰依刑法第38條之1 第1 項前段、第3 項之規定宣告沒
    收，於全部或一部不能沒收或不宜執行沒收時，追徵其價額
    。　　
據上論斷，應依刑事訴訟法第273條之1第1項、第299條第1項前
段，判決如主文。
本案經檢察官黃碧玉提起公訴，檢察官靳隆坤到庭執行職務。
中　　華　　民　　國　　111 　年　　11　　月　　28　　日
              刑事第六庭      法  官 姚怡菁      
以上正本證明與原本無異。
如不服本判決應於收受送達後20日內向本院提出上訴書狀，並應
敘述具體理由；如未敘述上訴理由者，應於上訴期間屆滿後20日
內向本院補提理由書（均須按他造當事人之人數附繕本）「切勿
逕送上級法院」。
中　　華　　民　　國　　111 　年　　11　　月　　28　　日
                              書記官 陳佳彬
附錄本件判決論罪科刑法條：
中華民國刑法第335 條
意圖為自己或第三人不法之所有，而侵占自己持有他人之物者，
處5 年以下有期徒刑、拘役或科或併科3 萬元以下罰金。
前項之未遂犯罰之。

卷宗標目對照表
一、桃園市政府警察局桃園分局桃警分刑字第1100083950號卷，稱警卷；  二、臺灣橋頭地方檢察署111年度他字第685號卷，稱他一卷； 三、臺灣高雄地方檢察署111年度他字第1219號卷，稱他二卷；　 　　 四、臺灣橋頭地方檢察署111年度偵字第9271號卷，稱偵卷； 五、本院111年度審易字第753號卷，稱院卷。